【裁判字號】    92,上訴,2312
【裁判日期】    920819
【裁判案由】    違反臺灣地區與大陸地區人民關係條例等
【裁判全文】
臺灣高等法院刑事判決                          九十二年度上訴字第二三一二號
    上  訴  人  臺灣基隆地方法院檢察署檢察官
    被      告  丁○○
                乙○○
                        （另案羈押於臺灣臺北看守所）
                甲○○
右上訴人因被告等違反臺灣地區與大陸地區人民關係條例等案件，不服臺灣基隆地方
法院九十一年度訴字第六八二號，中華民國九十二年三月二十六日、九十二年五月二
十三日第一審判決（起訴案號：臺灣基隆地方法院檢察署九十一年度偵字第三一一八
號），提起上訴，本院判決如左：
    主      文
原判決撤銷。
乙○○、甲○○、丁○○共同連續使大陸地區人民非法進入臺灣地區，乙○○、甲○○各處拘役肆拾日，丁○○處拘役伍拾玖日，如易科罰金，均以佰元折算壹日。
    事      實
一、乙○○、甲○○及丁○○係朋友關係，因甲○○另案假釋中無法順利出境，為使
    甲○○不出境而能與大陸地區女子結婚，乙○○、甲○○、丁○○乃共謀以「假
    結婚、真入境」之方式進行，隨即共同基於使大陸地區人民非法進入臺灣地區之
    犯意聯絡及行為分擔，推由乙○○與丁○○於民國九十年二月二十一日自桃園中
    正國際機場搭機出境前往澳門地區轉往福建省常樂縣再轉往江西省南昌市，並於
    同年三月九日在南昌市由乙○○出面與代號00000000號大陸地區女子（
    真實姓名年籍詳見偵查卷內所附之對照表，以下簡稱甲女）在江西省民政廳為虛
    偽之結婚登記並在江西省公證處領得結婚公證書。乙○○與丁○○旋於同年三月
    十四日返臺，翌（十五）日即由乙○○出面持上開內容不實之結婚公證書向財團
    法人海峽交流基金會（以下簡稱丙○○）辦理大陸地區結婚公證書之驗證，俟取
    得丙○○所發之證明書後，再推由乙○○於同年月十六日持上開內容不實之結婚
    公證書、證明書至基隆市中山區戶政事務所申請辦理結婚登記，明知此不實之事
    項而使承辦公務員將乙○○與甲女結婚之不實事項登載於其職務上所掌管之公文
    書即
    損害於戶政機關對於結婚登記之管理。乙○○、甲○○及丁○○旋基於犯意之聯
    絡，本於概括之犯意，推由乙○○先後於九十年三月二十一日、九十一年一月四
    日，分別填具「大陸地區人民進入臺灣地區旅行證申請書」，二度持前開內容不
    實之
    警政署入出境管理局申請甲女來臺之許可，使承辦公務員將此不實事項登載於職
    務上所掌「中華民國臺灣地區旅行證」，甲女即於九十年五月八日、九十一年三
    月二十六日，連續分持上開「中華民國臺灣地區旅行證」，非法進入臺灣地區。
二、案經基隆市警察局第一分局報告臺灣基隆地方法院檢察署檢察官偵查起訴。
    理      由
一、被告丁○○經傳喚未到庭，惟查，右揭事實，業據被告乙○○、甲○○於原審及
    本院自白不諱，核與甲女於警訊、偵查所述情節相符（偵查卷第三一頁及第七○
    至七二頁），並有入出境查詢結果表、江西省公證處結婚公證書、丙○○證明書
    、
    認被告乙○○、甲○○自白與事實相符，可堪採信。被告甲○○雖辯稱不知其所
    為違法云云，然行為人不得因不知法律而免除刑事責任，為刑法第十六條前段所
    明定，被告甲○○自不得以其法治觀念薄弱而免除刑事責任。本案事證明確，被
    告乙○○、甲○○、丁○○均應依法論科。
二、核被告乙○○、甲○○、丁○○右揭行為，其中明知乙○○與甲女並未結婚而使
    戶政機關、內政部警政署入出境管理局承辦公務員將此不實事項登載於職務所掌
    公文書，而分別制作
    第二百十六條、二百十四條行使使公務員登載不實文書罪，使公務員為登載不實
    行為，查為行使之高度行為所吸收，不另論罪；另使並未結婚之甲女得以配偶身
    分非法進入臺灣地區部分，係違反臺灣地區與大陸地區人民關係條例第十五條第
    一款之規定，應依同條例第七十九條第一項使大陸地區人民非法進入臺灣地區罪
    論處。被告乙○○、甲○○及丁○○所為二次行使使公務員為不實登載罪、二次
    使大陸地區人民非法進入臺灣地區行為，均時間緊接，所犯罪名相同，顯皆係出
    於概括之犯意為之，為連續犯，應各依刑法第五十六條之規定以一罪論，並加重
    其刑。被告乙○○、甲○○及丁○○連續行使使公務員登載不實文書罪與連續使
    大陸地區人民非法進入臺灣地區罪，具有方法結果之牽連犯關係，應從較重之連
    續使大陸地區人民非法進入臺灣地區罪處斷。被告乙○○、甲○○及丁○○間具
    有犯意聯絡及行為分擔，應論以共同正犯。
三、原審法院經審理結果，對被告乙○○、甲○○及丁○○均係連續使大陸地區人民
    非法進入臺灣地區罪而論罪科刑，固非全屬無見。惟查，被告乙○○、甲○○及
    丁○○明知乙○○與甲女並未結婚，其以右揭文件使承辦公務員為形式審查並於
    戶政機關、入出境機關所掌公文書上為不實登載，自應構成刑法第二百十四條之
    罪，原審法院認被告乙○○、甲○○及丁○○並不成立該罪，自有未合，檢察官
    執此指摘原審判決不當而提起上訴，為有理由，應由本院將原審判決撤銷並予以
    改判。爰審酌被告乙○○、甲○○及丁○○品行、智識程度、犯罪動機、目的、
    所生危害及犯罪後態度等一切情狀，量處如主文第二項所示之刑，並均諭知如易
    科罰金之折算標準。
四、被告丁○○經合法傳無正當之理由不到庭，本院爰不待其陳述，逕行判決。
據上論斷，應依刑事訴訟法第三百六十九條第一項前段、第三百六十四條、第二百九
十九條第一項前段、第三百七十一條，臺灣地區與大陸地區人民關係條例第十五條第
一款、第七十九條第一項，刑法第十一條前段、第二十八條、第五十五條、第五十六
條、第二百十六條、第二百十四條、第四十一條第一項前段，罰金罰鍰提高標準條例
第一條前段、第二條判決如主文。
本案經檢察官張啟彬到庭執行職務
中    華    民    國      九十二      年      八      月      十九      日
                            臺灣高等法院刑事第十九庭
                                審判長法  官  許  國  宏
                                      法  官  洪  光  燦
                                      法  官  林  勤  純
右正本證明與原本無異。
如不服本判決應於收受送達後十日內向本院提出上訴書狀，未附理由時應於提起上訴
後十日內向本院補具上訴理由書狀（均應按他造人數提出繕本）。
                                      書記官  葉  瑩  庭
中    華    民    國      九十二      年      八      月      二十      日
附錄本案論罪科刑法條
臺灣地區與大陸地區人民關係條例第十五條第一款
左列行為不得為之：一  使大陸地區人民非法進入臺灣地區。
臺灣地區與大陸地區人民關係條例第七十九條第一項：
違反第十五條第一款規定者，處五年以下有期徒刑、拘役或科或併科新台幣五十萬元
以下罰金。
刑法第二百十六條
行使第二百十條至第二百十五條之文書者，依偽造、變造文書或登載不實事項或使登
載不實事項之規定處斷。
刑法第二百十四條
明知為不實之事項，而使公務員登載於職務上所掌之公文書，足以生損害於公眾或他
人者，處三年以下有期徒刑、拘役或五百元以下罰金。


司法院資訊處製作；財團法人民間司法改革基金會備份。
